【裁判字號】    96,交聲,1262
【裁判日期】    970225
【裁判案由】    交管條例聲異
【裁判全文】
臺灣板橋地方法院交通事件裁定        96年度交聲字第1262號
原處分機關  交通部公路總局臺北區監理所板橋監理站
異  議  人
即受處分人  甲○○
上列受處分人即異議人因違反道路交通管理處罰條例案件，對於
交通部公路總局臺北區監理所板橋監理站民國96年8 月14日分別
所為之板監裁字第裁41-AEV118060號、板監裁字第裁41-AEV1180
61號裁決處分，均聲明異議，本院裁定如下：
    主    文
原處分均撤銷。
甲○○不罰。
    理    由
一、原處分意旨略以：異議人即受處分人甲○○，於民國95年11
    月7 日上午11時37分許，騎乘車牌號碼WSI-203 號輕型機車
    ，行經臺北市○○○路○ 段6 巷口時，因「不按遵行之方向
    行駛」，經警以手勢及警笛示意停車，復未依指示停車接受
    稽查且加速駛離而有「違反處罰條例之行為，拒絕停車接受
    稽查而逃逸」等違規行為，執勤員警在近距離記下車號，經
    車籍查詢車號、車型及顏色與異議人所有之WSI-203 號輕型
    機車相符，掣單逕行舉發；嗣異議人提出申訴，經原處分機
    關函請舉發機關查證後仍認異議人違規屬實，遂依道路交通
    管理處罰條例第45條第1 款、第60條第1 項、第63條第1 項
    第1 款（裁決書漏載「第63條第1 項第1 款」）、違反道路
    交通管理事件統一裁罰基準表之規定，分別裁處受處分人罰
    鍰新臺幣（下同）1,800 元，並記違規點數1 點（不按遵行
    之方向行駛之違規部分）；罰鍰6,000 元，並記違規點數1
    點（違反處罰條例之行為，拒絕停車接受稽查而逃逸之違規
    部分）等語。
二、異議意旨略以：異議人於舉發當天並無騎乘車牌號碼WSI-20
    3 號輕型機車行經舉發違規路段，車輛亦無借別人使用，執
    勤員警舉發當時只是以目測方式記下車號，並無拍照存證及
    開罰單由異議人簽收，異議人認為執勤員警對於車牌號碼可
    能有判斷錯誤或筆誤之虞。又異議人並未於戶籍地收到罰單
    ，以致對於該罰單並不知情，異議人對罰單逾期不服。再者
    ，異議人所有之車牌號碼WSI-203 號輕型機車車齡已有14年
    ，為中古老舊機車，車速無法加速逃逸，縱異議人當時有心
    逃跑，執勤員警當場可追回異議人，或即刻拍照存證逕行舉
    發，詎員警均未為之，執勤員警所告發與事實不符，異議人
    據上述理由並無違法，爰聲明異議，以維護自身權益云云。
三、按汽車（含機器腳踏車）駕駛人，爭道行駛，不按遵行之方
    向行駛者，處600 元以上1,800 元以下罰鍰；又汽車（含機
    器腳踏車）駕駛人，駕駛汽車有違反本條例之行為，經交通
    勤務警察或依法令執行交通稽查任務人員制止時，不聽制止
    或拒絕停車接受稽查而逃逸者，除按各該條規定處罰外，處
    3,000 元以上6,000 元以下罰鍰；另按汽車（含機器腳踏車
    ）駕駛人有第45條、第60條第1 項情形者，除依原條款處罰
    鍰外，並各記違規點數1 點，道路交通管理處罰條例第45條
    第1 款、第60條第1 項及第63條第1 項第1 款固分別定有明
    文。又按汽車（含機器腳踏車）駕駛人之行為有不服指揮稽
    查而逃逸之情形，當場不能或不宜攔截製單舉發者，得對汽
    車所有人逕行舉發處罰；前項逕行舉發，應記明車輛牌照號
    碼、車型等可資辨明之資料，以汽車所有人為被通知人製單
    舉發，同條例第7 條之2 第1 項第4 款、第2 項亦分別規定
    甚明。然查：
(一)、舉發機關員警因認異議人於95年11月7 日上午11時37分許，
    有騎乘車牌號碼WSI-203 號輕型機車，行經臺北市○○○路
    ○ 段6 巷口時，因「不按遵行之方向行駛」及「違反處罰條
    例之行為（不按遵行之方向行駛），拒絕停車接受稽查而逃
    逸」之違規事實，掣單逕行舉發等情，固有臺北市政府警察
    局95年11月7 日北市警交字第AEV118060 號、第AEV118061
    號舉發違反道路交通管理事件管理通知單影本各1 紙在卷可
    稽。
(二)、然現處目擊證人即本件原舉發機關臺北市政府警察局中正第
    二分局交通分隊警員乙○○於本院審理中具結後證稱：「（
    問：本件舉發時、地的天候、地勢如何？）本件是我舉發，
    那天我是擔服總統官邸的寓所勤務，我站在重慶南路2 段6
    巷與重慶南路2 段的交岔路口的崗亭旁邊，旁邊就是重慶南
    路2 段6 巷，6 巷本身是單行道，我那天在11點37分看到WS
    I-203 三葉紅色機車從巷內騎出來，騎出來後我就馬上吹哨
    音制止，因為他逆向，從我身後往前騎，我看到他騎出來就
    吹哨音，該機車騎士從我右側後面騎出來時，聽到我的哨音
    ，我並且喊『先生，你停一下，你逆向』，該騎士有聽到我
    的聲音，所以回頭、有減速，但後來又加速右轉跑掉了。」
    、「（問：你對該騎士說你逆向時，該騎士有聽到這樣的內
    容嗎？）他有回頭，而且我確定他應該有聽到我說他是逆向
    ，叫他停下來的話，因為我離他約有3 、4 公尺而已，該騎
    士當時有戴半罩式安全帽，他有回頭，是一名男子，該男子
    是中年人，年紀約45歲左右。」、「（問：庭上的異議人就
    是你當時舉發的違規人嗎？）應該不是，因為我所看到的那
    個人明顯的比異議人瘦，至於身高因為當時違規人是坐著，
    我無法判斷。」、「（問：你所舉發的那台機車是何廠牌、
    顏色、車齡？）通常我們開攔停逃逸逕行舉發的單子，我們
    看著那台車，馬上用掌上型電腦查，如果不符，我們就放棄
    不會舉發，這件我查的及我看到的都相同，也就是我看到的
    三葉紅色、車牌是WSI-203 ，跟我查出來的電腦資料相合，
    因為我看到車牌的時候，距離不會很遠，而且我是站在那邊
    ，車牌號碼我不會看錯，所以才告發，那輛車子是舊車，不
    是新車，不過車齡我無法判斷，因為新車有人不會保養的話
    也會像舊車。」、「（問：你確定庭上的異議人不是當時的
    違規人嗎？）我們開這種逕行舉發的單子，我們會先去看車
    牌，因為他最短時間跑掉，我記得的違規人是比庭上的人還
    瘦。」、「（問：從你看到違規人到違規人到你眼前消失，
    這期間有多久？）頂多10秒，因為當時我在服崗哨勤務，也
    不能離開，所以也不能追上去。」、「（問：你能確定本件
    舉發沒有誤判之虞嗎？）我可以確定我看到的車牌是沒錯，
    所以我才敢舉發。」等語綦詳（見本院96年12月24日訊問筆
    錄），是證人乙○○既具結後明確證稱該違規駕駛人並非異
    議人，則異議人辯稱伊並未於系爭時地駕車違規等語，洵屬
    有據，堪可採信；況以證人所見違規人出現於眼前之時間復
    未超過10秒，經證人證述如前，是證人目擊違規人之交通違
    規情節過程顯然甚短，即無法認舉發員警於瞬間所見而記得
    之違規人所駕車輛車號係屬完全正確，而絕無誤判之虞；此
    外，復查無其它積極證據足以認定異議人確有原處分機關所
    指稱之前揭違規行為，則原處分機關遽認異議人有前開交通
    違規行為並為上開裁決，難認允當，本件異議人之異議，均
    有理由，應由本院將原處分均撤銷，改諭知受處分人均不罰
    ，以昭審慎。
據上論斷，應依道路交通管理處罰條例第87條第2 項，道路交通
案件處理辦法第20條前段，裁定如主文。
中    華    民    國    97    年    2     月    25    日
                  交通法庭法  官  陳明偉
以上正本證明與原本無異。
如不服本裁定應於送達後5 日內向本院提出抗告狀。
                          書記官  強梅芳
中    華    民    國    97    年    2     月    25    日


司法院資訊處製作；財團法人民間司法改革基金會備份。
